【裁判字號】    98,交易,442
【裁判日期】    981019
【裁判案由】    業務過失傷害
【裁判全文】
臺灣臺北地方法院刑事判決             98年度交易字第442號
公  訴  人  臺灣臺北地方法院檢察署檢察官
被      告  丙○○
上列被告因業務過失案件，經檢察官提起公訴（98年度偵字第
16322 號），本院判決如下：
    主  文
丙○○從事業務之人，因業務上之過失傷害人，處拘役伍拾伍日
，如易科罰金，以新臺幣壹仟元折算壹日。
    事  實
一、丙○○係計程車司機，負責載送乘客，為從事駕駛業務之人
    。其於民國98年2 月21日14時30分許，駕駛車牌號碼：638
    －CD號營業自小客車，沿臺北市○○路南往北內側第3 車道
    行駛，行經該松江路與渭水路口之交岔路口內，見路旁有乘
    客招呼搭車，欲至前方路旁停車，而變換其行車動向至第4
    車道時，本應隨時注意變換車道，應禮讓直行車先行，並注
    意與同向車輛間保持必要之安全距離，而依當時日間天候晴
    ，路面乾燥無缺陷，道路無障礙物且視距良好，並無不能注
    意之情事，竟疏未注意，即冒然變換其行車動向將車身朝右
    偏斜行駛，適有亦疏未注意車前狀況，而由乙○○所騎乘車
    牌號碼：978 ─CWV 號重型機車，正自後方內側第4 車道行
    駛接近而來，乙○○見狀，煞避不及，以致所騎乘機車車頭
    撞擊丙○○上開計程車右後方處後，人車倒地，並受有第12
    胸椎壓迫性骨折之傷害。丙○○於肇事後，留在現場向前往
    處理之臺北市政府警察局交通警察隊中山分隊警員承認為肇
    事人，並接受裁判。
二、案經乙○○訴由臺北市政府警察局中山分局報請臺灣臺北地
    方法院檢察署檢察官偵查起訴。
    理  由
壹、證據能力：
一、按被告以外之人於審判外之言詞或書面陳述，除法律有規定
    者外，不得作為證據。又被告以外之人於審判外之陳述，雖
    不符前4 條之規定，而經當事人於審判程序同意作為證據，
    法院審酌該言詞陳述或書面陳述作成時之情況，認為適當者
    ，亦得為證據。當事人、代理人或辯護人於法院調查證據時
    ，知有第159 條第1 項不得為證據之情形，而未於言詞辯論
    終結前聲明異議者，視為有前項同意，刑事訴訟法159 條第
    1 項、第159 條之5 分別定有明文。查證人即告訴人乙○○
    於警詢中所為之陳述，固係審判外之陳述而屬傳聞證據，惟
    檢察官、被告丙○○就上開審判外之陳述，於本院審理中，
    並不爭執證據能力，復未曾於言詞辯論終結前聲明異議，而
    本院審酌該證人陳述作成時之情況，並無違法取證及證明力
    過低之瑕疵，亦認以之作為證據為適當，依前揭規定說明，
    自得為證據。
二、按未經被告詰問之被告以外之人於偵查中向檢察官所為之陳
    述，依刑事訴訟法第159 條之1 第2 項之規定，原則上屬於
    法律規定為有證據能力之傳聞證據，於例外顯有不可信之情
    況，始否定其得為證據。是得為證據之被告以外之人於偵查
    中所為之陳述，因其陳述未經被告詰問，應認屬於未經合法
    調查之證據，並非無證據能力，而禁止證據之使用。惟是否
    行使詰問權，屬被告之自由，倘被告於審判中捨棄詰問權，
    或證人客觀上有不能受詰問之情形，自無不當剝奪被告詰問
    權行使之可言（參見最高法院98年度台上字第1032號判決意
    旨參照）。查證人乙○○於偵查中之陳述，已依法具結（見
    98年度偵字第16322 號偵查卷第40頁），且衡諸該陳述之作
    成並無顯不可信之情況，因認具有證據能力。雖該證人乙○○未經被告於偵查程序為詰問，然本院於準備程序及審理程
    序多次提示被告對證人乙○○所為陳述有何意見及有何調查
    證據之聲請，被告始終未曾聲請詰問該證人乙○○，應已捨
    棄對證人乙○○之詰問權。而本院於審判期日依法定程序提
    示證人乙○○之證述並告以要旨，而為合法調查後，自得採
    為證據。
貳、實體方面：
一、訊據被告固坦承有於上開時、地駕駛前開營業小客車與證人
    乙○○所騎乘之重型機車發生車禍事故等情，惟矢口否認有
    何過失傷害犯行，辯稱：伊當時駕駛車輛，行經肇事路口時
    車速很慢，證人乙○○之機車就從後方撞上來。發生車禍撞
    擊時，伊並沒有要將車輛緩慢靠右行駛，以便搭載乘客，伊
    是在聽到碰撞擊聲後，自然往旁邊停靠，察看發生何事云云
    。經查：
  (一)被告係計程車司機，負責載送乘客。其於上揭時間、地點交
    岔路口內，駕駛車牌號碼：638 －CD號營業自小客車，與證
    人乙○○所騎乘車牌號碼：978 ─CWV 號重型機車，發生碰
    撞，證人乙○○並因此受有第12胸椎壓迫性骨折之傷害等情
    ，此為被告所不否認（見本院98年9 月14日準備程序筆錄第
    2 頁至第3 頁），核與證人乙○○於警詢及偵查中指述情節
    相符合（同前偵查卷第5 頁至第6 頁、第19頁、第38頁），
    復有卷附馬偕紀念醫院乙種診斷證明書1 份、道路交通事故
    現場圖1 紙、道路交通事故調查報告表(一)(二)、車禍現場與車
    損照片8 幀在卷可稽（同前偵查卷第12頁、第16頁、第20頁
    至第21頁、第24頁至第28頁），是此部分事實，首堪認定。
  (二)又依被告初於警詢中已供稱：事故前伊駕駛計程車638 －CD
    沿松江路南向北第3 車道綠燈起步行駛至事故處前，伊見伊
    車右前方約30公尺距離處路旁有人疑似要搭車，故伊車則打
    右側方向燈，同時伊由右側後視鏡向右後方察看無來車後，
    伊車則緩慢向右切駛，要靠邊察看是否有人要搭車等語（同
    前偵查卷第18頁），核與證人乙○○於警詢中指稱：事故前
    伊騎機車97 8－CWV 頭戴安全帽沿松江路南向北第4 車道綠
    燈起步直行通過路口至事故處，伊見伊車左前方原與伊同向
    行駛第3 車道之計程車638 －CD突然向右側切駛要靠邊，伊
    見狀煞車，但已來不及，發生碰撞等語（同前偵查卷第19頁
    ）；證人即本案據報趕至現場處理之警員甲○○於本院審理
    中亦證稱：伊當時有問被告如何發生事故，被告說伊走第3
    車道，是松江路南向北第3 車道，被告說起步時，看到前方
    有人好像招手要搭計程車，所以被告就慢慢要靠右，就跟機
    車發生碰撞等語（見本院98年10月5 日審理筆錄第3 頁），
    均相符合。而被告於警詢中之供稱，既係緊接於本案車禍事
    故發生當時，較少受干預及權衡利害得失，所言應較接近真
    實；另證人甲○○更僅為據報前往處理車禍事故之執勤警員
    ，亦無故意偏袒被告或證人乙○○一方之必要，是被告、證
    人乙○○、甲○○前開供述或證述內容，應屬實情。基此，
    足認被告應係在上開時、地駕駛前開車輛行駛至本案肇事交
    岔路口內，見路旁有乘客招呼搭車，欲至前方路旁停車，而
    將其行車動向朝右偏斜行駛時，疏未注意變換車道，應禮讓
    直行車先行，並注意與同向車輛間保持必要之安全距離，即
    冒然變換車道，以致與正自後方行駛接近而來之證人乙○○
    騎乘之機車，因見此情，煞避不及，而發生碰撞事故甚明。
  (二)被告於本院審理中雖再指稱：發生碰撞之地點是在交岔路口
    內，該處並非車道云云。惟觀諸卷附車禍事故現場照片所示
    （同前偵查卷第24頁），本案車禍事故交岔路口雖無劃設車
    道線，然仍應係原車道之延伸，殊難以交岔路口之特殊性，
    而致未劃設車道線，即未該處非車道，是被告此部分辯解，
    實不足採信。
  (三)至證人乙○○於警詢中雖曾指稱：被告未打方向燈突然向右
    側切駛要靠邊等語（同前偵查筆錄第19頁），然此為被告所
    否認，並於警詢中供稱：伊見伊車右前方約30公尺距離處路
    旁有人疑似要搭車故伊車則打右側方向燈等語，已如前所述
    ，且遍查卷附事證，亦無其他積極證據，可資證明證人乙○○此部分所述為真實，本院已難遽認被告駕駛車輛行進至前
    揭交岔路口有未打方向燈即逕行變換車道之情事。
  (四)按「汽車在同向二車道以上之道路（車道數計算，不含車種
    專用車道、機車優先道及慢車道），除應依標誌或標線之指
    示行駛外，並應遵守下列規定：……六、變換車道時，應讓
    直行車先行，並注意安全距離。」，道路交通安全規則第98
    條第1 項第6 款定有明文。本件被告駕駛前開車輛行駛至本
    案肇事交岔路口內，見路旁有乘客招呼搭車，欲至前方路旁
    停車，而將其行車動向朝右偏斜行駛時，自應禮讓右側車道
    內直行車先行，並注意與其他車輛間保持必要之安全距離，
    且當時為日間天候晴，路面乾燥無缺陷，道路無障礙物且視
    距良好，有上開調查報告表在卷可參，被告並無不能注意之
    情，竟疏未注意，即冒然變換其行車動向將車身朝右方偏斜
    行駛，變換車道，以致發生碰撞事故，造成證人乙○○受傷
    ，被告駕駛車輛之行為，顯有過失，至為明確。本件證人乙○○因本件車禍受傷，與被告之過失行為間並有相當因果關
    係。再者，依被告於警詢中供稱：係駕車緩慢向右切駛等語
    （同前偵查卷第18頁），及本案肇事交岔路口並無任何遮蔽
    物，有前照片在卷可稽，是證人乙○○亦若於行經該交岔路
    時，注意車前狀況，小心通過，當不至於無法察覺被告正駕
    駛車輛變換車道之情，顯見證人乙○○騎乘機車亦有疏未注
    意車前狀況之過失，證人乙○○就本案車禍事故之發生同有
    過失，足堪認定，惟此仍無從解免被告刑事過失責任。至被
    告聲請將本案送相關單位作車禍事故肇事責任鑑定部分，本
    院認前揭事證已臻明確，無再行調查之必要，併此敘明。
  (五)綜上所述，被告上開所辯，顯係卸責之詞，不足採信，本件
    事證明確，被告犯行堪以認定，應依法論科。
三、按刑法上所謂「業務」，乃指其本人直接所選擇生活上之地
    位而言（最高法院20年上字第789 號判例參照），查被告以
    駕駛營業自小客車，搭載乘客為業，此為被告所不否認，被
    告駕車行為，係有反覆繼續性而對人之身體、生命有危險性
    之行為，則其於從事駕車過程中，因過失與他人擦撞，致人
    受傷，故核被告所為，係犯刑法第284 條第2 項前段之業務
    過失傷害罪。又被告於車禍發生後旋即向前來處理車禍案件
    之臺北市政府警察局交通警察隊中山分隊警員坦承肇事，業
    經證人甲○○於本院審理中證述明確（見本院98年10月5 日
    審判筆錄第3 頁），並有臺北市○○○○○道路交通事故肇
    事人自首情形記錄表1 份可憑（同前偵查卷第23頁），被告
    係對於未發覺之罪自首而受裁判，應減輕其刑。爰審酌被告
    犯罪後猶否認犯行，實屬非是，及參以被告、證人乙○○之
    過失程度、證人乙○○所受傷勢，迄今2 人因賠償金額差距
    甚大而無法達成和解等一切情狀，量處如主文所示之刑，並
    諭知易科罰金之折算標準。
據上論斷，應依刑事訴訟法第299 條第1 項前段，刑法第284 條
第2 項前段、第62條、第41條第1 項前段，刑法施行法第1 條之
1 ，判決如主文。
本案經檢察官楊琬鈺到庭執行職務
中    華    民    國    98    年    10    月    19    日
                          臺灣臺北地方法院刑事第十七庭
                                     法  官   賴淑美
上正本證明與原本無異。
如不服本判決應於收受送達後10日內向本院提出上訴書狀，並應
敘述具體理由；其未敘述上訴理由者，應於上訴期間屆滿後20日
內向本院補提理由書（均須按他造當事人之人數附繕）「切勿逕
送上級法院」。
                                      書記官  許翠燕
中    華    民    國    98    年    10    月    21    日
附錄本案論罪科刑法條全文：
刑法第284條：
因過失傷害人者，處六月以下有期徒刑、拘役或五百元以下罰金
，致重傷者，處一年以下有期徒刑、拘役或五百元以下罰金。
從事業務之人，因業務上之過失傷害人者，處一年以下有期徒刑
、拘役或一千元以下罰金，致重傷者，處三年以下有期徒刑、拘
役或二千元以下罰金。


司法院資訊處製作；財團法人民間司法改革基金會備份。
